【裁判字號】    99,家聲,6
【裁判日期】    990210
【裁判案由】    變賣遺產
【裁判全文】
臺灣臺東地方法院民事裁定               99年度家聲字第6號
聲  請  人  行政院國軍退除役官兵輔導委員會太平榮譽國民之
            家
法定代理人  乙○○
上列聲請人聲請變賣被繼承人甲○○遺產事件，本院裁定如下：
    主  文
准聲請人變賣被繼承人甲○○（男，民國十年四月十一日生，身
分證統一編號；Ｚ000000000號，民國八十二年二月十
七日死亡）所有坐落臺東市○○段000000000地號之土
地。
聲請費用新臺幣壹仟元由被繼承人甲○○遺產負擔。
    理  由
一、聲請意旨略以：被繼承人甲○○（男，民國○○年○月○○日生
    ，身分證統一編號：Ｚ000000000號）於82年2月17日死亡後
    ，遺有坐落臺東市○○段0000-0000地號土地乙筆，前經本
    院以83年度家聲字第4號裁定准予公示催告甲○○之繼承人
    、債權人及受遺贈人於期間內表示繼承，期滿無繼承人表示
    繼承，行政院國軍退除役官兵輔導委員會（下稱退輔會）依
    法逕行將其遺產捐助設置財團法人榮民榮眷基金會（下稱榮
    民榮眷基金會），聲請人為其遺產管理人，因榮民榮眷基金
    會認有標售其遺留不動產，將餘款再捐助該會之必要，為此
    聲請許可變賣被繼承人甲○○上開遺產等語。
二、按「現役軍人或退除役官兵死亡而無繼承人、繼承人之有無
    不明或繼承人因故不能管理遺產者，由主管機關管理其遺產
    。前項遺產事件，在本條例施行前，已由主管機關處理者，
    依其處理。第一項遺產管理辦法，由國防部及行政院國軍退
    除役官兵輔導委員會分別擬訂，報請行政院核定之。本條例
    中華民國八十五年九月十八日修正生效前，大陸地區人民未
    於第六十六條所定期限內完成繼承之第一項及第二項遺產，
    由主管機關逕行捐助設置財團法人榮民榮眷基金會，辦理下
    列業務，不受第六十七條第一項歸屬國庫規定之限制：一、
    亡故現役軍人或退除役官兵在大陸地區繼承人申請遺產之核
    發事項。二、榮民重大災害救助事項。三、清寒榮民子女教
    育獎助學金及教育補助事項。四、其他有關榮民、榮眷福利
    及服務事項。依前項第一款申請遺產核發者，以其亡故現役
    軍人或退除役官兵遺產，已納入財團法人榮民榮眷基金會者
    為限。財團法人榮民榮眷基金會章程，由行政院國軍退除役
    官兵輔導委員會擬訂，報請行政院核定之。」臺灣地區與大
    陸地區人民關係條例第68條定有明文。次按退輔會依上開條
    文第3項之授權，訂定退除役官兵死亡無人繼承遺產管理辦
    法，經行政院核定後實施，依88年5月11日修正後之該辦法
    第4條規定：「亡故退除役官兵遺產，除設籍於行政院國軍
    退除役官兵輔導委員會所屬安養機構者，由該安養機構為遺
    產管理人外；餘由設籍地輔導會所屬之退除役官兵服務機構
    為遺產管理人。」；第8條之1第1項規定：「遺產管理人為
    清償債權、交付遺贈物或移交遺產給大陸地區繼承人，有變
    賣遺產之必要者，應聲請法院許可後辦理。」準此以觀，退
    除役官兵之遺產管理人有變賣其遺產之必要時，應聲請法院
    許可後方可辦理。
三、查聲請人上開主張，業據提出本院83年度家聲字第4號民事
    裁定、榮民榮眷基金會98年8月13日（98）榮基字第0379號
    函、臺東市○○段0000-0000地號之土地登記第一類謄本及
    被繼承人之除戶謄本影本等件為證，復經本院依職權調取本
    院83年度家聲字第4號公示催告卷宗核閱無訛，堪信為真實
    。茲依前開證物所示，關於坐落臺東市○○段0000-0000地
    號土地，確為被繼承人甲○○所有，且在臺灣地區與大陸地
    區人民關係條例第66條第1項所定聲明繼承之法定期間內，
    並無人承認繼承、報明債權或為願受遺贈之聲明，則聲請人
    為將被繼承人甲○○之遺產價額交付榮民榮眷基金會，確有
    變賣上開土地之必要，依前開規定，其聲請准予變賣被繼承
    人甲○○所遺有系爭臺東市○○段0000-0000地號土地，於
    法尚無不合，應予准許。
四、依非訟事件法第157條，裁定如主文所示。
中    華    民    國    99    年    2     月    10    日
                    家事法庭法  官  康文毅
以上正本係照原本作成。
如對本裁定抗告，須於裁定送達後10日內，向本院提出抗告狀，
並應繳納抗告費新臺幣1,000元。
中    華    民    國    99    年    2     月    10    日
                            書記官  高美枝

司法院資訊處製作；財團法人民間司法改革基金會備份。
